【裁判字號】    97,消債更,213
【裁判日期】    971024
【裁判案由】    更生
【裁判全文】
臺灣桃園地方法院民事裁定                97年度消債更字第213號
聲  請  人
即  債務人  甲○○
上列當事人聲請消費者債務清理事件，本院裁定如下：
    主  文
債務人甲○○自中華民國九十七年十月二十四日十七時起開始更
生程序。
命司法事務官進行本件更生程序。
    理  由
一、按「法院開始更生程序之裁定，應載明其年、月、日、時，
    並即時發生效力」，又「法院裁定開始更生或清算程序後，
    得命司法事務官進行更生或清算程序；必要時，得選任律師
    、會計師或其他適當之自然人或法人一人為監督人或管理人
    」。消費者債務清理條例第45條第1 項、第16條第1 項分別
    定有明文。
二、本件聲請人即債務人聲請意旨略以：其因不能清償債務情事
    ，於民國95年曾依「中華民國銀行公會會員辦理消費金融案
    件無擔保債務協商機制」，以書面向最大債權金融機構中國
    信託商業銀行股份有限公司請求共同協商債務清償方案，並
    於95年7月協商成立，聲請人每月應繳金額為新臺幣（下同）
    22,256元，自95年7月起至97年2月止，總計繳款19期。聲請
    人目前每月平均收入約為2萬6千5 百元，扣除協商條件後，
    僅剩4千2百元，又聲請人之配偶工作收入不固定，且聲請人
    領有低收入戶及精神疾病之情況下，剩餘之薪資顯無法持續
    維持家中必要生活支出，況另有4 名尚在國小及幼稚園就讀
    之子女亦需扶養，此外另有每月沈重之房貸支出；聲請人確
    已無力繼續清償，而上開情事誠非聲請人主觀上惡意不履行
    協議，實係客觀上有不可歸責於聲請人之事由發生。再者聲
    請人無擔保或無優先權之債務總額未逾1,200 萬元，復未經
    法院裁定開始清算程序或宣告破產，爰聲請更生等語。
三、經查，聲請人所主張之上開事實，業據其提出全戶戶籍謄本
    、債權人清冊、在職證明書、97年1月至5月薪資單據、聲請
    人、配偶及被扶養人之95年、96年度綜合所得稅各類所得資
    料清單、財產歸屬資料清單、債務協商協議書暨繳款明細、
    財團法人金融聯合徵信中心綜合信用報告、怡仁綜合醫院診
    斷證明、桃園縣政府低收入戶補助函、生活費用及房貸繳款
    收據等各1份為證，經核與其所述相符。查聲請人95 年度所
    得扣繳憑單顯示，聲請人平均月收入約為15,221元 (計算式
    ：（182,655/12＝15,221 )，另依96年薪資單所載，聲請人
    平均月收入約為27,072元 (計算式：（324,864/12＝27,072
    )，另依聲請人所陳報之97年1月至5 月薪資所得證明，可證
    聲請人就目前平均所得約為30,345元；另關於聲請人之必要
    生活費用部分，其所提列之費用項目，縱使扣除非必要之安
    親班及才藝班之費用後，聲請人之個人生活支出即須 7,650
    元；查聲請人95年間之協商金額，對照聲請人95年平均每月
    所得，協商還款金額即已明顯高於聲請人所得，縱使依聲請
    人現在之所得計算：30,345元扣除協商金額22,256元、聲請
    人個人生活支出後，僅餘439 元，更枉論尚未扣除房貸支出
    及4名小孩之扶養費用。從而，本件聲請人於95 年間依金融
    主管機關協調成立之中華民國銀行公會會員辦理消費金融案
    件無擔保債務協商機制與金融機構成立協商之協商金額，即
    聲請人每月應還款22,256元，於聲請人上開協商成立當時，
    收入早已不足支付每月應清償之協商金額，是上開協商並未
    斟酌聲請人之支付能力，僅因聲請人疏慮或無從選擇或迫於
    現實因素勉強達成之條件，已難期聲請人能確實履行（聲請
    人亦僅繳款至97年2 月止），且依上開聲請人目前所得計算
    亦無法得出足以支撐其生活最低必要費用之結果，故本院認
    其情形仍屬消費者債務清理條例第151條第5項但書「因不可
    歸責於己之事由，致履行顯有重大困難」之規定並與本條例
    立法意旨相符，聲請人屬不能清償債務之情形。此外，本件
    亦查無聲請人有消費者債務清理條例第6條第3項、第8 條或
    第46條各款所定駁回更生聲請之事由存在，則聲請人聲請更
    生，洵屬有據，並依首揭規定命司法事務官進行本件更生程
    序，爰裁定如主文。
中    華    民    國    97    年    10     月    24   日
                  民事第三庭    法    官  張天民
正本與原本無異。
本件不得抗告。
本裁定已於97年10月24日17時公告。
中    華    民    國    97    年    10     月    24   日
                                書 記 官  古秋梅


司法院資訊處製作；財團法人民間司法改革基金會備份。
